【裁判字號】    89,訴,105
【裁判日期】    890529
【裁判案由】    確認買賣關係不存在
【裁判全文】
臺灣花蓮地方法院民事判決                         八十九年度訴字第一○五號
    原      告  甲○○
    訴訟代理人  乙○○
    被      告  丙○○
    訴訟代理人  丁○○
右當事人間確認買賣關係不存在事件，本院判決如左：
    主    文
原告之訴駁回。
訴訟費用由原告負擔。
    事    實
壹、原告方面：
  一、聲明：確認原告與被告丙○○間就坐落花蓮市○○段地號一０九二建地上之
            花蓮市○○○街六十八巷二號一樓之房地買賣關係不存在。
  二、陳述：
      丙○○非花蓮市○○段地號一０九二建地上之德安二街六十八巷二號一樓之房
      地所有人，竟誑稱係其所有，原告本無意購買，被告慫恿並騙稱轉手可賣得高
      價，原告受被告逼迫糊裏糊塗與被告訂定房地買賣契約，並支付鉅額之買賣價
      金，嗣被告稱原告年紀太老無法貸款並與代書勾結辦理貸款事宜。被告既非該
      房地所有權人，即無處分權，無法為房地所有權移轉，又未獲所有人授權，自
      以所有人身份出售該房地，即以不能給付為契約標的，該契約顯然無效，買賣
      關係自屬不存在。退步言之，即或被告代所有權人出售，亦未依民法第五百三
      十一條、第五百三十四條規定之法定方式進行，依民法第七十一條、第七十三
      條規定，違反法律強制規定，買賣契約無效，買賣關係不存在。原告有受確認
      判決之法律上利益，爰提出本訴。
  三、對被告抗辯之陳述：其有訂房子，繳款二次，一次一百六十五萬、一次二百九
      十萬，未生病前有購買之意，後來病了，貸款貸不出來，就不想買了，其子曾
      回來辦理對保，借錢之事其不知悉。
  四、證據：
      提出房地買賣契約、住戶管理公約影本各二件、建物登記簿謄本影本一件為證
      。並聲請傳喚證人李銘讚。
貳、被告方面：
  一、聲明：請求駁回原告之訴。
  二、陳述：
           原告二年前簽約購買系爭房地，第一次要過戶給原告，因原告年紀過大
           ，對債權擔保有問題，銀行認為不宜而未過戶，嗣擬過戶給原告兒子洪
           伯強，惟因洪伯強人住在美國，若有違約情事難以追償，且銀行要求由
           原告為連帶保證人，原告不肯，因丙○○信用較好，乃以其名義向銀行
           貸得四百萬元，而由原告另簽立借據予丙○○憑以繳付利息，並將系爭
           建物過戶丙○○名下。
  三、證據：
      提出預購房屋訂單影本五件、房地買賣契約書影本二件、住戶管理公約、附約
      協議書、借據、房屋貸款申請書、本票、消費性房屋抵押借款暨擔保透支約定
      書影本各一件、授權書影本三件、契稅繳款書影本二件、不起訴處分書影本一
      件為證。
、本院依職權傳喚證人蘇宏明到院。
    理    由
一、爭執要旨：
    原告起訴主張丙○○非花蓮市○○段地號一０九二建地上之德安二街六十八巷二
    號一樓之房地所有人，竟誑稱係其所有，慫恿原告並騙稱轉手可賣得高價，原告
    年邁無知，受被告逼迫與之訂定房地買賣契約，並支付鉅額之買賣價金，嗣被告
    稱原告年紀太老無法貸款並與代書勾結辦理貸款事宜。被告非該房地所有權人，
    無處分權無法為房地所有權移轉，又未獲所有人授權，自以所有人身份出售該房
    地，即以不能給付為契約標的，該契約顯然無效，買賣關係自屬不存在，即或被
    告代所有權人出售，亦未依法定方式進行，違反法律強制規定，買賣契約無效，
    買賣關係不存在，原告有確認利益而提起本訴。被告則以原告二年前簽約購買系
    爭房地，第一次要過戶給原告，因原告年紀過大，對債權擔保有問題，銀行認為
    不宜而未過戶，嗣擬過戶給原告兒子洪伯強，惟因洪伯強人住在美國，若有違約
    情事難以追償，且銀行要求由原告為連帶保證人，原告不肯，因丙○○信用較好
    ，乃以其名義向銀行貸得四百萬元，而由原告另簽立借據予丙○○憑以繳付利息
    ，並將系爭建物過戶丙○○名下等語置辯。
二、原告主張丙○○非花蓮市○○段地號一０九二建地上之德安二街六十八巷二號一
    樓之房地所有人，竟誑稱係其所有，慫恿原告並騙稱轉手可賣得高價，原告年邁
    無知，受被告逼迫與之訂定房地買賣契約，並支付鉅額之買賣價金，嗣被告稱原
    告年紀太老無法貸款並與代書勾結辦理貸款事宜之事實，固提出房地買賣契約、
    住戶管理公約影本各二件、建物登記簿謄本影本一件為證。惟經被告否認，並抗
    辯因原告年紀過大，對債權擔保有問題，銀行認為不宜而未過戶，嗣擬過戶給原
    告兒子洪伯強，惟因洪伯強人住在美國難以追償，銀行要求由原告為連帶保證人
    ，原告不肯，因丙○○信用較好，乃以其名義向銀行貸得四百萬元，而由原告另
    簽立借據予丙○○憑以繳付利息，並將系爭建物過戶丙○○名下等情，及提出預
    購房屋訂單影本五件、房地買賣契約書影本二件、住戶管理公約、附約協議書、
    借據、房屋貸款申請書、本票、消費性房屋抵押借款暨擔保透支約定書影本各一
    件、授權書影本三件、契稅繳款書影本二件為證。原告則稱其有訂房子，繳款二
    次，一次一百六十五萬、一次二百九十萬，未生病前有購買之意，後來病了，貸
    款貸不出來，其就說不想買了，借錢之事其不知道，其子曾回來辦理對保（見本
    院八十九年五月一日、十五日筆錄），而證人蘇宏明到庭結證稱：原告自己來看
    房子，訂了兩間，後來說要換房子，就是換其（蘇宏明）名下之房子，其全權委
    託丁○○處理（見本院八十九年五月十五日筆錄）；證人李銘讚亦結證稱：系爭
    買買契約係由丙○○為出賣人，由丁○○為賣方代理人簽約，第一次過戶給原告
    ，因無法過戶，乃再過戶給原告之子洪伯強，因洪伯強住在美國難以追償，為貸
    款之便利性與可行性乃過戶予丁○○（見本院八十九年五月一日筆錄）。足認原
    告出於其自由意思與被告簽訂買賣系爭房地契約，被告亦一再設法將系爭房地過
    戶予原告。按當事人主張有利於己之事實者，就其事實有舉證之責任，民事訴訟
    法第二百七十七條定有明文。原告主張其受被告詐騙，未能舉證證明此情，本院
    無從採信。又原告原有購買系爭房地之意，嗣反悔不想買，被告並未有施用詐術
    等情，亦據被告提出不起訴處分書影本一件為證，綜上以觀，堪信被告前開抗辯
    為可採。次按以不能之給付為契約標的者，其契約為無效，固為民法第二百四十
    六條第一項前段所明定，惟茲所謂不能之給付，係指客觀之不能，且係自始之不
    能給付而言。若其給付係主觀之不能，或嗣後之不能，則屬契約能否履行，債務
    人應否負給付不能責任，而非契約是否有效問題。本件就系爭房地所為買賣之債
    權契約，於買賣當時既有該房地之存在，自非以客觀自始不能之給付為契約之標
    的。縱被告就系爭房地無處分權，為無權處分，亦非契約標的之不能，即不生契
    約無效問題。是以原告前開主張均不足採信。
三、綜上所述，本件原告起訴請求確認原告與被告丙○○間就坐落花蓮市○○段地號
    一０九二建地上之花蓮市○○○街六十八巷二號一樓之房地買賣關係不存在，為
    無理由。
四、因本案事證已臻明確，兩造其餘主張陳述及所提之證據，均毋庸再予審酌，附此
    敘明。
五、據上論結，原告之訴為無理由，應依民事訴訟法第七十八條，判決如主文。
中      華      民      國    八十九    年      五      月    二十九    日
                                    臺灣花蓮地方法院民事庭
~B法      官  林麗玉
右正本證明與原本無異。
如對本判決不服，應於送達後廿日內，向本院提出上訴狀（應抄附繕本）。
~B法院書記官  邱長全
中      華      民      國    八十九    年      五      月      卅      日


司法院資訊處製作；財團法人民間司法改革基金會備份。
